【裁判字號】    97,訴,605
【裁判日期】    970630
【裁判案由】    清償債務
【裁判全文】
臺灣桃園地方法院民事判決               97年度訴字第605號
原      告  台北國鼎資產管理有限公司
法定代理人  丙○○
訴訟代理人  乙○○
                      送達代.
被      告  辛○○
            丁○○
                        樓
            己○○
            庚○○
            戊○○
上列當事人間請求清償債務事件，於民國97年6 月19日辯論終結
，本院判決如下：
    主  文
被告應於自被繼承人簡楊碧娥所繼承財產之限度內，連帶給付原
告新臺幣貳佰玖拾參萬伍仟捌佰肆拾伍元，及自民國八十三年九
月一日起至清償日止，按年息百分之十點七計算之利息，暨自民
國八十三年九月一日起至清償日止，其逾期在六個月以內者，按
上開利率百分之十，逾期在六個月以上者，按上開利率百分二十
計付之違約金。
原告其餘之訴駁回。
訴訟費用由被告連帶負擔二分之一，餘由原告負擔。
    事實及理由
一、程序方面：
(1)、按「訴狀送達後，原告不得將原訴變更或追加他訴。但有下
    列各款情形之一者，不在此限：二、請求之基礎事實同一者
    。」民事訴訟法第255 條第1 項第2 款定有明文。本件原告
    起訴主張被告辛○○、丁○○、己○○、庚○○之被繼承人
    即訴外人簡楊碧娥，於民國81年1 月31日擔任主債務人即訴
    外人簡庭德之連帶保證人，嗣因主債務人簡庭德未依約清償
    ，簡楊碧娥即應負擔連帶保證之責，而簡楊碧娥已於83年12
    月26日死亡，其法定繼承人除本件被告辛○○、丁○○、己○○、庚○○外，尚有被告戊○○，故原告請求追加戊○○
    為被告，即屬請求之基礎事實同一，應予准許。
(2)、再按訴外人渣打國際商業銀行股份有限公司（原新竹國際商
    業銀行股份有限公司），就其對被告之債權，業已於96年3
    月5 日讓與本件原告，並依金融機構合併法第15條第1 項第
    1 款及第18條第3 項之規定於96年3 月7 日公告於臺灣新生
    報，本件債權業已合法讓與，並對債務人自公告之日起即生
    效力，故本件原告起訴，自有當事人適格，合先敘明。
二、實體方面：
(1)、原告起訴主張：簡楊碧娥曾於81年1 月31日擔任主債務人簡
    庭德之連帶保證人，與原告簽定借款契約，借款新台幣（下
    同）9,000,000 元，約定借款期限自81年1 月31日起至83年
    1 月31日止，借款利率機動調整，並自實際撥款日，按月攤
    還本息。另依借據之約定，借款到期後本金應一次清償，且
    前述借款不論本金或利息，如有一部分遲延，其全部債務視
    為到期，並願自遲延之日起，逾期6 個月以內者，另按上開
    利率加付百分之10，超過6 個月以上者，就超過部分另按上
    開利率加付百分之20之違約金，連帶保證人並願拋棄先訴抗
    辯權。本件主債務人自83年8 月31日起即未依約清償，依據
    前述約定，其債務應視為全部到期而喪失期限利益，連帶保
    證人簡楊碧娥即應負擔連帶清償責任。經原告以本院81年度
    促字第6584號、84年度促字第5617號支付命令對主債務人簡
    庭德、連帶保證人即訴外人簡楊寶珠與本件被告戊○○聲請
    強制執行後，主債務人簡庭德尚欠本金2,935,845 元及利息
    、違約金，則連帶保證人簡楊碧娥亦依法應負擔連帶清償之
    責，又簡楊碧娥於83年12月26日死亡，被告為簡楊碧娥之法
    定繼承人，已如前述，原告爰依據繼承與連帶保證之法律關
    係，提起本件訴訟等語，並聲明：被告應連帶給付原告2,93
    5,845 元及自83年9 月1 日起至清償日止，按年利率百分之
    10.7計算之利息，暨自83年9 月1 日起至清償日止，其逾期
    在6 個月以內者，按上開利率百分之10，逾期超過6 個月以
    上者，就超過部分，按上開利率百分之20計算之違約金。訴
    訟費用由被告連帶負擔。
(2)、被告方面：請求依據97年5 月7 日發佈之民法繼承編施行法
    增訂第1 條之2 條文，判決被告應僅負擔以所得遺產為限，
    負清償責任。並為答辯聲明：原告之訴駁回。
三、本院判斷：
(1)、經查，原告主張之事實，業據提出借據2 紙、本院92年度執
    字第5443號債權憑證、放款客戶往來明細、戶籍謄本各1 紙
    為證，核屬相符，應堪信為真實。按消費借貸契約，借用人
    應於約定期限內，返還與借用物種類、品質、數量相同之物
    ；又遲延之債務，以支付金錢為標的者，債權人得請求依法
    定利率計算之遲延利息，但約定利率較高者，仍從其約定利
    率。民法第478 條前段、第233 條第1 項。再按保證債務之
    所謂連帶，係指保證人與主債務人負同一債務，對於債權人
    各負全部給付之責任者而言，此就民法第272 條第1 項規定
    連帶債務之文義參照觀之甚明。又按繼承在民法繼承編中華
    民國九十七年一月四日前開始，繼承人對於繼承開始後，使
    發生代負履行責任之保證契約債務，由其繼續履行債務顯失
    公平者，得以所得遺產為限，負清償責任。97年5 月7 日修
    正公布之民法繼承編施行法第1 條之2 條文可資參照。故由
    前述法文可知，若繼承開始時，被繼承人擔負之連帶保證契
    約債務，尚未受追償，則該項保證契約債務即應認尚未發生
    代付履行責任，而被繼承人在不知悉被繼承人有此項代付履
    行責任之保證債務存在，即無法公平審認是否為拋棄繼承之
    意思表示，而應依繼承與連帶保證之法律關係負擔連帶賠償
    責任，此對被繼承人而言顯失公平，依據前述法文規定，被
    繼承人即可主張以所得繼承之遺產為限，負清償責任。經查
    ，本件借款人即主債務人簡庭德自83年9 月1 日起即未付系
    爭借款本息，依兩造約定，全部債務視為到期，簡庭德自應
    全部清償，簡楊碧娥既為連帶保證人，依法即應就此債務負
    擔連帶清償責任，並給付約定之利息及違約金，惟主債務人
    簡庭德之清償發生障礙時點為83年8 月31日，而簡楊碧娥為
    83 年12 月26日去世，本件原告遲至97年1 月21日始向簡楊
    碧娥之全體繼承人請求代付履行責任，揆諸前述說明，本件
    被告自得依據民法繼承編施行法第1 條之2 條文，對原告主
    張以繼承簡楊碧娥之遺產範圍內，負履行責任。
(2)、從而，原告依消費借貸及繼承之法律關係，請求被告於繼承
    其被繼承人簡楊碧娥遺產之範圍限度內，連帶給付原告如主
    文所示之金額與利息、違約金，為有理由，應予准許，逾此
    部分，即屬無據，應予駁回。
四、據上論結，原告之訴為一部有理由，一部無理由，依民事訴
    訟法、第85條第1 項但書，判決如主文。
中    華    民    國    97    年    6     月    30    日
                  民事第三庭    法  官  陳清怡
以上正本係照原本作成
如對本判決上訴，須於判決送達後20日內向本院提出上訴狀
中    華    民    國    97    年    6     月    30    日
                                書記官  劉璟佳


司法院資訊處製作；財團法人民間司法改革基金會備份。
